臺灣橋頭地方法院民事小額判決
111年度橋小字第529號
原      告  沈振暉  


被      告  快可麗大樓管理委員會

法定代理人  潘惠敏  
上列當事人間請求損害賠償事件，本院於民國111年6月21日言詞
辯論終結，判決如下：
    主  文
被告應給付原告新臺幣參萬參仟參佰壹拾捌元，及自民國一百一
十一年二月十二日起至清償日止，按週年利率百分之五計算之利
息。
原告其餘之訴駁回。
訴訟費用新臺幣壹仟陸佰元由被告負擔五分之四，餘由原告負擔
。
本判決關於原告勝訴部分得假執行；但被告如以新臺幣參萬參仟
參佰壹拾捌元為原告供擔保，免為假執行。
    事實及理由
一、原告主張：被告為高雄市左營區文育路快可麗大樓（下稱系
    爭大樓）管理委員會，對系爭大樓公共水管應負責管理修繕
    ，卻疏未盡管理之責，導致原告位於高雄市○○區0號2樓之1
    住家（下稱原告房屋）廚房淹水（下稱系爭淹水事件），經
    原告請求被告處理，被告卻置之不理，原告因此受有水管疏
    通費新臺幣（下同）4,000元、處理督工時間費用3,000元、
    地板更換費用36,000元之損害，合計43,000元，爰依法訴請
    被告賠償等語。聲明:被告應給付原告43,000元及自起訴狀
    繕本送達翌日起至清償日止，按週年利率5%計算之利息。
二、被告則以：希望由公正單位來確認是公共管路的問題，且若
    要賠償應該計算折舊等語，資為抗辯。聲明:原告之訴駁回
    。
三、本院之判斷：
（一）按原告於簡易訴訟程序起訴時，得僅表明請求之原因事實
      ，無須表明主張之訴訟標的，民事訴訟法第428 條第1 項
      規定已有明文。考其立法意旨，係因訴訟標的於訴訟中所
      具機能，乃限定法院審判對象範圍並凸顯當事人攻擊防禦
      之目標，倘原告依簡易程序提起訴訟，其原因事實已足使
      法院特定訴訟標的，並無礙被告主張法律上之權利，則正
      確適用法律應屬法院職權，自無再使原告言明特定請求權
      基礎之必要。查本件原告主張被告為管理委員會，對公共
      水管未盡管理之責，導致原告受有前述損害，被告則對淹
      水原因是否為公共水管及損害金額有所爭執，故本件由兩
      造攻防之點已足特定審判範圍即為:被告是否未盡管理委
      員會之職責致公共管線造成淹水侵害原告權利，及原告得
      請求之損害範圍，先予敘明。
（二）按共用部分、約定共用部分之修繕、管理、維護，由管理
      負責人或管理委員會為之。其費用由公共基金支付或由區
      分所有權人按其共有之應有部分比例分擔之。但修繕費係
      因可歸責於區分所有權人或住戶之事由所致者，由該區分
      所有權人或住戶負擔。其費用若區分所有權人會議或規約
      另有規定者，從其規定，公寓大廈管理條例第10條第2項
      定有明文。次按，因故意或過失，不法侵害他人之權利者
      ，負損害賠償責任。故意以背於善良風俗之方法，加損害
      於他人者亦同。違反保護他人之法律，致生損害於他人者
      ，負損害賠償責任。但能證明其行為無過失者，不在此限
      。又土地上之建築物或其他工作物所致他人權利之損害，
      由工作物之所有人負賠償責任。但其對於設置或保管並無
      欠缺，或損害非因設置或保管有欠缺，或於防止損害之發
      生，已盡相當之注意者，不在此限，民法第184條、第191
      條第1項分別定有明文。民法第191條第1項所謂之土地上
      之工作物，係指以人工作成之設施，建築物係其例示。而
      建築物內部之設備如天花板、樓梯、水電配置管線設備等
      ，屬建築物之成分者，固為建築物之一部，應包括在內(
      最高法院95年度台上字第310號判決要旨參照)。
（三）原告主張其住處即系爭房屋於前揭時間發生系爭淹水事件
      乙節，業經提出淹水照片、系爭大樓勤務輪值交接登記簿
      為證（本院卷第51至65頁、第67頁），且未經被告爭執，
      堪認可信。經查:
    1.系爭淹水事件之發生原因是系爭大樓公共水管堵塞，導致
      水從公共水管溢出至系爭房屋等事實，業經證人即當時至
      系爭房屋通水管之業者甲○○到庭證稱: 我於111年1月2日
      至系爭房屋通水管，當天有看到淹水情形是原告沒有用水
      ，但水會一直從廚房排水管流出來，水淹到廚房，這種情
      形的原因是公共管線被堵住，樓上用水無法往下流，就從
      原告家中冒出來，我用通管機處理候就解決了，後來我向
      原告收費4,000元等語明確（本院卷第85至87頁），考量
      證人為從事通管工作之業者，其當日通管結果實際解決淹
      水問題，復無事證顯示其有何甘冒偽證罪風險，為不實證
      述之理由，其證述應屬可信。故系爭漏水事件是因系爭大
      樓公共水管堵住所致，應堪認定。又依前揭規定及說明，
      系爭大樓公共水管應屬被告負責管理修繕之工作物，因該
      水管導致原告受到損害，被告又未舉證證明其設置或保管
      均無欠缺，應由被告就此負損害賠償之責。
 　 2.原告得求償範圍之認定:
 　(1)通管費4,000元:此部分業經原告提出智詠企業社免用統一
      發票收據為證（本院卷第13頁），並有前述證人甲○○之證
      述可參，原告主張應屬有據。
　 (2)監工費3,000元:原告雖提出金額為3,000元之小榆窗簾、
      山辰設計裝潢行免用統一發票收據1紙，但該收據所載品
      項為「處理督工時間費用」（本院卷第13頁），又原告自
      陳其從事裝潢，該張收據是其自己開的，是要請求其處理
      看顧漏水事宜的時間精力損失等語（本院卷第84頁），堪
      認原告並未實際支出該筆費用，其請求自屬無據。又原告
      雖稱要請求時間、精力損失，但此部分核屬人格權範疇，
      原告又未具體說明其何種人格權受到侵害、受侵害之程度
      為何，無從為有利原告之判斷。
　 (3)地板損壞更換費用36,000元: 
　　　①原告主張因系爭淹水事件導致其地板因水分滲入脫膠而
        損壞，所需修繕費用36,000元等事實，業經提出地面積
        水、地磚翻起之照片及上能福有限公司估價單為證（本
        院卷第51至61頁、第13頁），考量上開照片顯示原告廚
        房地面確實明顯積水，已超過塑膠地板之通常使用方式
        ，且被告就此部分僅辯稱應計算折舊等語（本院卷第89
        頁），堪認原告主張其地板因滲水損壞，尚屬可採。
　　　②惟按負損害賠償責任者，除法律另有規定或契約另有訂
        定外，應回復他方損害發生前之原狀；該項情形，債權
        人得請求支付回復原狀所必要之費用，以代回復原狀，
        民法第213條第1項、第3項亦分別定有明文。惟該回復
        原狀之費用以必要者為限，如係以新品換舊品，應予折
        舊。是被告辯稱此部分要賠償的話應該計算折舊等語，
        核屬有據。
　　　③查上開估價單記載「地板材料工資20,000元、地板拆運
        清潔消毒16,000元」等文字，並未明確記載材料、工錢
        所占金額為何，且該20000元部分既然已經包含工資，
        又何以在16,000元部分另有拆運等性質上亦屬工錢之項
        目，非無疑問，又經本院向原告確認該估價單之性質，
        原告僅稱該張估價單是上能福公司的材料費用（本院卷
        第84頁），是該36,000中材料、工資實際所占金額為何
        ，尚難確認。爰參諸民事訴訟法第222條第2項規定，並
        審酌地板施工之特性、一般工程計價習慣及兩造之公平
        ，認應以材料7成、工資3成比例為計算，依此計算上開
        金額中材料、工資之金額分別為25,200、10,800元。又
        原告於本院審理時陳稱該上開地板安裝應該不到3年等
        語（本院卷第89頁），未據被告爭執，爰以2年11月計
        算其使用期間。依行政院所頒固定資產耐用年數表及固
        定資產折舊率表，房屋附屬設備（其他設備）之耐用年
        數為10年，依平均法計算其折舊結果（即以固定資產成
        本減除殘價後之餘額，按固定資產耐用年數表規定之耐
        用年數平均分攤，計算折舊額），每年折舊率為10分之
        1，並參酌營利事業所得稅查核準則第95條第6 項規定
        「固定資產提列折舊採用定率遞減法者，以1 年為計算
        單位其使用期間未滿1 年者，按實際使用之月數相當於
        全年之比例計算之不滿1月者以1 月計」，原有地板已
        使用2年11月，則材料扣除折舊後之修復費用估定為18,
        518元【計算方式：1.殘價＝取得成本÷( 耐用年數＋1)即
        25200÷(10+1)≒2291（小數點以下四捨五入）；2.折舊
        額 ＝(取得成本－殘價)×1/（耐用年數）×（使用年數）
        即(00000－0000) ×1/10×（2+11/12）≒6682（小數點以
        下四捨五入）；3.扣除折舊後價值＝（新品取得成本－折
        舊額）即00000－0000＝18518】，加計無庸折舊之工資10
        ,800元，合計29,318元。
     (4)以上合計33,318元（計算式:4000+29318=33318）。
四、綜上所述，原告主張被告應給付原告33,318元，及自起訴狀
    繕本送達翌日即111年2月12日起（見本院卷第21頁）至清償
    日止，按週年利率5%計算之利息，為有理由，應予准許，逾
    此範圍之請求，則無理由，應予駁回。
五、本件原告勝訴部分係法院依小額程序為被告敗訴之判決，爰
    依民事訴訟法第436 條之20之規定，依職權宣告假執行；並
    依同法第436 條之23準用第436 條第2 項，適用同法第392
    條第2 項規定，依職權宣告被告如預供擔保，免為假執行。
六、本件事證已臻明確，兩造其餘主張陳述及所提之證據，經審
    酌後於本件判決結果無影響，爰不逐一論述，附此敘明。
七、訴訟費用負擔之依據：民事訴訟法第79條。
中　　華　　民　　國　　111 　年　　7 　　月　　7 　　日
                  橋頭簡易庭  法      官    呂維翰
以上正本與原本相符。
民事訴訟法第436條之24第2項：對於本判決之上訴，非以違背法
令為理由，不得為之。
如對本判決上訴，須於判決送達後20日內向本院提出上訴狀，並
須表明原判決所違背之法令及其具體內容與依訴訟資料可認為原
判決有違背法令之具體事實之上訴理由（須按他造當事人之人數
附繕本）。
中　　華　　民　　國　　111 　年　　7 　　月　　7 　　日
                              書  記  官    薛如媛
訴訟費用計算式：
裁判費            1,000元
證人旅費            600元
合計              1,600元